臺灣板橋地方法院刑事判決　　　　　 93年度交簡上字第110號
公　訴　人　台灣板橋地方法院檢察署檢察官
上　訴　人　甲○○
即　被　告
上列上訴人因公共危險案件，不服本院93年度交簡字第721 號中
華民國93年9 月20日第一審判決（聲請簡易判決處刑案號：93年
度偵字第11887 號），提起上訴，本院管轄之第二審合議庭判決
如下：
    主  文
上訴駁回。
    事  實
一、甲○○先前因犯遺棄罪，經本院於民國88年5 月10日以88年
    度交訴字第20號判處有期徒刑一年，嗣經上訴，經臺灣高等
    法院於88年11月9 日以88年度交上訴字第100 號及最高法院
    於91年1 月31日以91年度臺上字第668 號先後駁回上訴確定
    （該案被告所涉犯業務過失傷害罪部分，先經本院判處有期
    徒刑六月，後經臺灣高等法院以未經合法告訴撤銷改判公訴
    不受理確定在案）；又因犯酒後駕車公共危險罪，經臺灣臺
    北地方法院於90年5 月23日以89年度北交簡字第2639號判處
    拘役四十日確定；復因犯酒後駕車公共危險罪，經本院於91
    年1 月31日以90年度板交簡字第562 號判處罰金二萬五千元
    ，如易服勞役以三百元折算一日，嗣經上訴，由本院於91年
    9 月4 日以91年度交簡上字第7 號判決駁回上訴而確定；再
    因犯酒後駕車公共危險罪，經臺灣臺北地方法院於91年2 月
    19日以90年度北交簡字第3846號判處有期徒刑三月，後經上
    訴，由臺灣臺北地方法院於91年11月20日以91年度交簡上字
    第113 號判決駁回上訴而確定。前開被告所犯遺棄罪所處之
    有期徒刑一年與前開被告所犯酒後駕車公共危險罪所處之有
    期徒刑三月，經定應執行刑為有期徒刑一年一月，並與被告
    所犯前開另二件酒後駕車公共危險罪所處之刑合併接續執行
    ，於91年3 月11日入監服刑，嗣於92年4 月10日執行完畢，
    翌日出監，竟猶不知悔改，於93年7 月7 日12時起，在臺北
    縣板橋市河濱公園某處飲酒後，明知其酒醉已達不能安全駕
    駛機車之程度，仍於同日18時許，駕駛車號QTQ －733 號機
    車，行經臺北縣板橋市○○路○段與民權路口時，為警查獲
    ，經警對其施以呼氣酒精濃度測試，測得其呼氣後酒精濃度
    為每公升0.63毫克（mg/l），始查悉上情。
二、案經臺北縣政府警察局板橋分局報告臺灣板橋地方法院檢察
    署檢察官偵查後聲請簡易判處刑。
    理  由
一、訊據上訴人即被告甲○○固坦承其有於93年7月7日12時起，
    在臺北縣板橋市河濱公園某處飲用維士比，及於同日18時許
    騎乘QTQ－733號機車行經同市○○路○段民權路口等情屬實
    。惟矢口否認有何酒醉駕車之公共危險犯行，並辯稱：喝酒
    對伊騎車沒有影響，伊當時能安全駕駛，警員對伊實施五次
    酒精濃度測試，前二次均沒有測到有酒精濃度，在第三次不
    知為何會測得伊酒精濃度為每公升0.63毫克，所以伊拒絕簽
    名；伊於警詢筆錄時意識清楚，警方筆錄有四種版本，伊看
    過警詢筆錄發現與事實不符，所以沒有簽名，最後伊太太拿
    了身分後，警察終於帶伊到電腦前面做了筆錄云云。經查：
  (1)被告於93年7 月7 日18時32分許，在臺北縣板橋市○○路與
    民權路口接受呼氣後酒精濃度測試，測得其呼氣後酒精濃度
    為每公升0.63毫克，然被告拒絕在受測者欄簽名；其復於翌
    （8）日 零時46分許，在臺北縣政府警察局交通隊板橋分隊
    ，為警對其測試呼氣後酒精濃度為每公升0.22毫克，並有在
    受測者欄簽名確認等情，有酒精測定紀錄表二紙在卷可稽（
    見偵查卷第10頁）。雖被告辯稱：警員對伊實施五次酒精濃
    度測試，前二次均沒有測到有酒精濃度，在第三次不知為何
    會測得酒精濃度為每公升0.63毫克，所以伊拒絕簽名云云。
    然查，被告於本院審理時既供稱：在一開始酒測時沒有歸零
    ，後來是歸零的狀態才讓伊酒測等語，且證人乙○○○○於
    本院審理時具結後證述稱：被告前二次的吐氣量不夠，所以
    才會歸零，直到第三次才測量出來等語。且觀諸上開二紙紀
    錄表上均紀錄有「歸零0. 00 mg/l」，足認酒測器對被告實
    施前確經歸零後，始測得被告上開呼氣後酒精濃度。又按人
    體呼氣酒精濃度代謝速率，空腹飲酒其呼氣酒精代謝率為每
    小時0.058 ～0.108mg/l ，平均為0.084mg/l ，食後飲酒其
    呼氣酒精代謝率為每小時0.050~0.114mg/l ，平均為0.07 5
    mg/l乙節，有內政部警政署刑事警察局89年12月21日（89）
    刑鑑字第198913號可參。查本案被告於93年7 月8 日零時46
    分許測得其呼氣酒精濃度為每升公0.22毫克，距離前一次酒
    精濃度測試時間告（即93年7 月7 日18時32分許）約為六小
    時，依此推算被告於當時若空腹飲酒後之呼氣酒精濃度平均
    約為0.724mg/l （=0.22mg/l+0.085mg/l ×6）， 而若食後
    飲酒後呼氣酒精濃度平均為0.67mg /l （=0.22mg/l+0.075m
    g/l ×6）， 由此足認被告於93年7 月7 日18時32分為警所
    測得其呼氣酒精濃度為每公升0.63毫克，的確實是被告當時
    的酒精濃度無誤。而酒精濃度測定紀錄表上受測人簽名，目
    的僅在使受測者知悉其實施酒測之結果，以避免糾紛而已，
    故受測者如拒絕簽名，對酒測結果之真實性並無任何影響。
    故被告空言否認上開呼氣酒精濃度0.63mg/l之真實性，並無
    可採。綜上，應認該次酒精測定紀錄表所載為真實，足堪採
    為憑信。
  (2)又按酒精使用後對人體之影響除造成自主神經系統亢奮與認
    知功能之暫時性缺損外，與駕駛能力有關者為對於移動景物
    的追蹤能力、經強光照射後恢復視力及監視四周的注意力等
    ，而此三種能力在夜間駕車時尤其重要，許多人飲酒後因沒
    有可自覺的生理反應，以致腦部功能已缺損而仍不自知照常
    開車，此乃許多酒後駕車造成意外事故的主因之一（台北醫
    學院附設醫院精神科蔡尚穎主任論文「酒精對人體生理與行
    為之影響」參照），亦為刑法修正增訂185條之3之立法理由
    ，再按道路交通安全規則第114 條第2 款規定汽車駕駛人飲
    酒後吐氣超過每公升0.25毫克以上者，不得駕車，即是基於
    酒精對人體中樞神經系統有麻醉作用，為維護安全駕駛，而
    為之禁止規定。至於呼氣中酒精濃度每公升0.55毫克或血液
    中酒精濃度在百分之０．一一以上，參考德國、美國之標準
    ，肇事率為一般正常人之十倍，認為已達不能安全駕駛之標
    準，此有法務部於88年5 月10日邀集交通部、行政院衛生署
    、中央警察大學等單位相關人員召開之研商訂定刑法第185
    條之3 服用毒品、麻醉藥品、酒類或其他相類之物，不能安
    全駕駛交通工具之認定標準會議結論可參。而刑法第185 條
    之3所 稱服用酒類或其他相類之物，不能安全駕駛動力交通
    工具之公共危險條款，係屬抽象危險犯之規定，此種抽象危
    險係伴隨飲酒過量之行為而當然成立。換言之，只需客觀上
    有此種行為出現，危險即視為存在，是否果真肇事，並不影
    響公共危險罪責之成立；如確實駕車肇禍，其刑責之明顯更
    不待言。而查被告於飲酒後吐氣所含酒精成份已達每公升0.
    63毫克，依前開規定及說明自不得駕車，應可以認定被告確
    實已經無法安全駕駛動力交通工具。
  (3)雖被告另辯稱：伊在警察局製作筆錄時，被銬手銬達15小時
    之久，警員有變相凌虐人犯之嫌，又警詢筆錄有四種版本，
    涉犯公務員登載不實罪嫌，另用台語罵伊「番仔」係有公然
    侮辱之嫌，承辦警員在偵訊過程有違法失當之情形云云，然
    此係警員是否另涉犯他罪之問題，與被告是否涉犯酒醉駕車
    之公共危險罪並無任何關聯，本院認並無調查之必要，且本
    件事實已有上開事證足佐，本院並不以被告警詢之供述為本
    件認定事實之依據，是上開警詢筆錄並不影響本件事實之認
    定，附此敘明。本案事證已臻明確，被告犯行應堪認定。
二、核被告甲○○所為，係犯刑法第185 條之3 之服用酒類不能
    安全駕駛動力交通工具而駕駛罪。查被告甲○○有如事實欄
    所載之犯罪科刑及執行紀錄，有臺灣板橋地方法院檢察署刑
    案資料查註紀錄表及臺灣高等法院被告全國前案紀錄表各一
    份在卷可考，被告於受有期徒刑執行完畢後，五年內再犯有
    期徒刑以上之本罪，為累犯，應依刑法第47條之規定加重其
    刑。
三、原審以被告犯行明確，依刑事訴訟法第449條第1項前段、第
    3項、第454條第2項、刑法第185條之3、第47條、第41條第
    1 項前段，罰金罰鍰提高標準條例第2 條，並審酌被告有多
    次酒後駕車公共危險之前科，一犯再犯，不知悔悟，惡性非
    輕，其明知酒精成分對人之意識能力具有不良影響，酒後駕
    車對一般往來之公眾及駕駛人本身皆具有高度之危險性，既
    漠視自身安危，尤枉顧公眾安全，於服用酒類，酒後呼氣酒
    精濃度達每公升0.63毫克，已處於不能安全駕駛動力交通工
    具之狀態，竟仍騎乘機車行駛於市區道路上，顯已對整體交
    通安全危害甚大，並兼衡被告犯罪之動機、目的、手段及其
    品行、生活狀況、智識程度以及其犯後態度等一切情狀，量
    處有期徒刑五月，並諭知如易科罰金，以三百元折算一日。
    認事用法，核無不合，量刑亦屬妥適。被告上訴意旨指摘原
    判決引用之酒精測試有問題才會測出酒精濃度超過標準，及
    警詢筆錄製作不實，求予撤銷改判，為無理由，應予駁回。
據上論斷，應依刑事訴訟法455條之1第1項、第3項、第368條，
判決如主文。
本案經檢察官徐名駒到庭執行職務。
中　　華　　民　　國　　94　　年　　2 　　月　　3 　　日
                  刑事第十四庭審判長法　官  陳財旺
                                    法　官  林漢強
                                    法　官  林淑婷
以上正本證明與原本無異
本件不得上訴
                                    書記官  廖貞音
中　　華　　民　　國　　94　　年　　2 　　月　　3 　　日
附錄本案論罪科刑法條全文：
中華民國刑法第185條之3
服用毒品、麻醉藥品、酒類或其他相類之物，不能安全駕駛動力
交通工具而駕駛者，處一年以下有期徒刑、拘役或三萬元以下罰
金。
